【裁判字號】    92,交聲,93
【裁判日期】    920129
【裁判案由】    違反道路交通管理處罰條例聲明異議
【裁判全文】
臺灣臺北地方法院交通事件裁定                      九十二年度交聲字第九三號
    異  議  人
    即受處分人  甲○○  男  四.
右列異議人即受處分人因違反道路交通管理處罰條例案件，對於台北市交通事件裁決
所民國九十一年十二月二十六日所為之處分（原處分案號：北市裁三字第駕裁二二─
ＺＣ0000000號），聲明異議，本院裁定如左：
        主  文
異議駁回。
        理  由
一、按汽車行駛於高速公路，而不遵管制之規定者，處新臺幣（下同）三千元以上六
    千元以下罰鍰，並記違規點數一點；關於車輛所有人之處罰，如應歸責於車輛駕
    駛人者，處罰車輛駕駛人。道路交通管理處罰條例第三十三條第一項、第六十三
    條第一項第一款第八十五條第二項分別定有明文。又逕行舉發違反道路交通管理
    事件，經汽車所有人依通知單之應到案日期前到案，並告知違規駕駛人姓名、身
    分證統一編號及住址者，處罰機關應即另行通知違規駕駛人到案依法處理；逾應
    到案日期或雖於期限內申訴，惟未告知實際駕駛人，處罰機關應依道路交通管理
    處罰條例第八十五條第三項規定處罰該汽車所有人。違反道路交通管理事件統一
    裁罰基準及處理細則第二十四條亦定有明文。
二、本件異議人即受處分人甲○○於民國九十一年十一月三日上午十時五十三分許，
    駕駛車號九Ｃ─八八三三號自用小客車，行經國道一號高速公路南向一五二公里
    處時速一○六公里，該處時速限制為九十公里，經內政部警政署國道公路警察局
    第三警察隊員警利用電腦雷達自動照相測速器鎖定照相採證後，逕行舉發。嗣受
    處分人於通知單上所載應到案日期前（九十一年十二月九日）向原處分機關提出
    申訴，經原處分機關函請舉發單位調查結果，因認受處分人確有前揭在高速公路
    不遵管制規定，超速行駛之違規行為，乃依道路交通管理處罰條例第三十三條第
    一項、第六十三條第一項第一款、第八十五條第二項及違反道路交通管理事件統
    一裁罰基準表等規定，於九十一年十二月二十六日裁處受處分人罰鍰三千元，並
    記違規點數一點。有台北市政府警察局舉發違反道路交通管理事件通知單（公警
    局交字第ＺＣ0000000號號）、交通違規案件陳述書、台北市交通事件裁
    決所違反道路交通管理事件裁決書（九十一年十二月二十六日北市裁三字第駕裁
    二二─ＺＣ0000000號）、內政部警政署國道公路警察局第三警察隊九十
    一年十二月十日公警國三交字第○九一○○一八八三四號函等件在卷足憑。
三、受處分人對於其右揭時地駕駛上開自用小客車超速之事實，並不爭執，惟辯稱：
    駕駛人均知一般國道高速公路之時速限制，大貨車為九十公里，其他車輛為一百
    公里，倘有降低，國道公路警察理應以適當方法提醒駕駛人，由於駕駛人行駛在
    國道時，大部分時間眼睛均盯著前方路況，有必要在路面以油漆或電子揭示板之
    方式揭示降低後之速限。國道警察局雖於路旁豎立有九十公里限速之標誌，惟駕
    駛人因注意前方路況，不一定會看到速限九十公里之標誌，就算看到也可能誤認
    是大貨車之速限，而未及時減速。國道警察選擇在該處裝設測速器，如同布下陷
    阱、守株待兔，警察如此作法明顯違反內規。
四、經查，受處分人所有上開自用小客車於右揭時間，行經國道一號高速公路南向一
    五二公里處達時速一○六公里，而該處時速限制為九十公里，經內政部警政署國
    道公路警察局第三警察隊員警利用電腦雷達自動照相測速器鎖定照相採證一情，
    有卷附現場科學採證照片一幀可稽，且為受處分人所不爭執，堪信屬實。第查，
    國道一號高速公路南向一五○公里八五○公尺及一五一公里一五○公尺處，均豎
    有限速九十公里之標誌，有內政部警政署國道公路警察局第三警察隊九十一年十
    二月十日公警國三交字第○九一○○一八八三四號函足憑。按國道高速公路設有
    行車最高及最低之速限，乃眾所周知之事，受處分人既參與高速公路之交通運作
    ，自有隨時注意並遵守高速公路時速管制規定之義務。該處既設有二處限制標誌
    ，且非受處分人無法注意，受處分人縱未注意，其疏失在受處分人，違規超速自
    屬可歸責於受處分人。受處分人空以上開地點裝設測速器，如同布下陷阱、守株
    待兔，警察如此作法明顯違反內規云云，尚無可採。
五、受處分人所有上開汽車既有於前揭時、地，違規超速之行為，原處分機關依道路
    交通管理處罰條例第三十三條第一項、第六十三條第一項第一款、第八十五條第
    二項及違反道路交通管理事件統一裁罰基準表等規定，裁處罰鍰三千元，並記違
    規點數一點，即無違誤。受處分人猶執前詞，指摘原處分不當，為無理由，自應
    將其異議均裁定駁回之。
據上論斷，應依道路交通案件處理辦法第十九條，裁定如主文。
中    華    民    國      九十二        年      一      月    二十九 日
臺灣臺北地方法院交通法庭
                                          法  官  吳  秋  宏
右正本證明與原本無異。
如不服本裁定，應於送達後五日內，向本院提出抗告狀。
                                          書記官  陳  香  伶
中    華    民    國      九十二         年     二     月      六    日


司法院資訊處製作；財團法人民間司法改革基金會備份。
